臺灣高等法院臺南分院民事判決
111年度上易字第111號
上  訴  人  高滄洋  
被上訴人    吳梨花  
            郭建良  
上列當事人間請求損害賠償事件，上訴人對於中華民國111年1月
7日臺灣臺南地方法院第一審判決（110年度訴字第996號）提起
上訴，本院於111年9月22日言詞辯論終結，判決如下：
    主  文
上訴駁回。
第二審訴訟費用由上訴人負擔。
    事實及理由
一、本件上訴人主張：上訴人前妻詹淑瑛向訴外人郭志誠承租門
    牌號碼：臺南市○○區○○路○段000號建物（下稱系爭建物）一
    樓開設店鋪；系爭建物二樓、三樓則為被上訴人共同管理使
    用；因被上訴人對於系爭建物二樓、三樓管理使用有過失，
    以致系爭建物二樓、三樓窗戶未關、天花板龜裂，並有垃圾
    堆積及積水，致使系爭建物一樓有漏水之情形。茲因系爭建
    物一樓，於民國108年6月21日因被上訴人就系爭建物二樓、
    三樓有上開管理之疏失而發生火災（下稱系爭火災），致上
    訴人受有如附表所示之損害。為此，爰依民法第184條第1項
    前段規定，訴請被上訴人連帶賠償上訴人所受損害數額中之
    新臺幣（下同）80萬元等語（原審為上訴人敗訴之判決，上
    訴人聲明不服，提起上訴）。並上訴聲明：㈠原判決廢棄。㈡
    被上訴人應連帶給付上訴人80萬元。
二、被上訴人則以：系爭火災之發生，乃是上訴人使用延長線及
    電器維護失當所致，與渠對於系爭建物之管理、使用無關；
    且系爭火災發生前三天並無下雨，上訴人指稱係被上訴人未
    將二樓窗戶關閉，因下雨導致雨水流至一樓而發生電器走火
    ，實屬無據等語，資為抗辯。並答辯聲明：上訴駁回。
三、兩造不爭執事項：
  ㈠上訴人之前妻詹淑瑛向訴外人郭志誠承租系爭建物一樓，由
    上訴人作為營業使用；系爭建物二、三樓為被上訴人共同管
    理、使用。
  ㈡系爭建物於108年6月21日22時發生系爭火災，由臺南市消防
    隊撲滅，翌日調查人員勘驗現場後製作火災原因紀錄摘要，
    其中起火原因研判略如下（原審卷第77至79頁）：「..因延
    長線之使用不當，經串接、纏繞及彎折使用與插接後進而導
    致過負載，造成異常發熱或電氣火花引燃附近之塑膠袋、紙
    張及雜物等可燃物引起火災擴大燃燒釀災，故研判本案起火
    原因以『電氣因素』引起火災之可能性較大」。
四、兩造爭執事項：
  ㈠系爭火災是否可歸責於被上訴人管理系爭建物二、三樓有疏
    失所致？
  ㈡上訴人依民法侵權行為之法律關係，請求被上訴人連帶賠償
    如附表所示其中80萬元，是否有理由？
五、得心證之理由：
  ㈠按當事人主張有利於己之事實者，就其事實有舉證之責任，
    民事訴訟法第277條前段定有明文。故主張法律關係存在之
    當事人，亦即主張對方應負損害賠償責任者，應就該法律關
    係發生所須具備之特別要件，負舉證之責任。若原告先不能
    舉證，以證實自己主張之事實為真實，則被告就其抗辯事實
    即令不能舉證，或其所舉證據尚有疵累，亦應駁回原告之請
    求（最高法院17年上字第917號判決意旨參照）。次按因故
    意或過失，不法侵害他人之權利者，負損害賠償責任。故意
    以背於善良風俗之方法，加損害於他人者，亦同，民法第18
    4條第1項定有明文。準此，一般侵權行為所發生之損害賠償
    請求權，須主觀上須有責任能力、責任條件（故意、過失）
    ，客觀上則須有不法之加害行為及致被害人損害，且不法加
    害行為與損害間復須有相當因果關係，始該當於一般侵權行
    為之構成要件。而所謂相當因果關係，係以行為人之行為所
    造成之客觀存在事實，依經驗法則，可認通常均可能發生同
    樣損害之結果而言；如有此同一條件存在，通常不必皆發生
    此損害之結果，則該條件與結果並不相當，即無相當因果關
    係；不能僅以行為人就其行為有故意過失，自認該行為與損
    害間有相當因果關係（最高法院90年度台上字第772號判決
    意旨參照）。故主張損害賠償之債，如不合於前揭成立要件
    者，即難謂有損害賠償請求權存在。本件上訴人主張系爭火
    災是因被上訴人對於系爭建物二、三樓之管理、使用有過失
    所致，然為被上訴人所否認。是自應由上訴人就被上訴人管
    理使用系爭建物二、三樓有疏失並有故意、過失，及該過失
    與系爭火災之發生有因果關係存在負舉證責任。
　㈡系爭火災經臺南市政府消防局（下稱消防局）火災原因紀錄
    略以：「㈡起火處研判：⒈…⑵勘查系爭建物1樓內部燃燒後情
    形…，顯示火流係由北側西端往東端延燒；勘查天花板燃燒
    後情形，顯示火流係由北側往南側延燒；⑶勘查北側靠西端
    櫃檯附近處燃燒情形，1樓內部僅該處擺放物品嚴重燒失、
    碳化，鄰近之牆面下方處明顯燒白，而相鄰之鐵櫃亦呈現鏽
    蝕；另該處擺放物品嚴重燒失、碳化，作為櫃檯之桌子燒失
    已不復見，桌上擺放之物品散落一地，顯示火勢僅侷限於該
    處尚未擴大燃燒，因此，研判系爭火災之起火處火流係由北
    側靠西端往四周延燒。…綜合上述，研判系爭火災之起火處
    為北側靠西端櫃檯桌附近處。㈢起火原因研判：⒈檢討因『自
    燃性物質自燃』引發火災之可能性：勘察起火處時，並未發
    現任何引起自燃之危險物品；另比對承租人高滄洋之談話筆
    錄中所述：『…沒有放置任何化學物品』，故研判因『自燃性物
    質自燃』引起火災之可能性甚微。⒉檢討因『人為縱火』引發火
    災之可能性：火災發生當時，該店打烊未久，鐵捲門於火災
    前未有受外人破壞之痕跡，且隔壁為承租人妻子所開之店鋪
    尚未打烊休息；另比對高滄洋之談話筆錄中所述：…『當日並
    無異狀及其他閒雜人等』，顯示建築物遭受外人入侵縱火之
    機率不高，故研判因外人入侵縱火引起火災之可能性甚微。
    ⒊檢討因「遺留火種」引發火災之可能性：經勘查起火處所
    並未發現菸蒂之殘跡，亦未發現深層碳化之燃燒痕跡；另比
    對高滄洋之談話筆錄中所述：…，故研判因遺留火種引起火
    災之可能性甚微。⒋檢討因電氣因素引起火災之可能性：⑴清
    理起火處時，燃燒殘餘物中發現有大量之延長線及電器用品
    之電源導線，雖未發現有異常之電線燃燒之通電痕，但依現
    場燃燒之殘餘物中發現電源導線被燒熔之大量塑膠製品、紙
    張與雜物包覆於裡層，相當容易因過載或插頭與插座間熱蓄
    積（未完全插上）或微小火花造成火源，逐漸醞釀，因而致
    災。⑵燃燒殘餘物中發現以延長線串接延長線之使用方式，
    並插上過多負載，已超過延長線之容許負載容量，對於高耗
    電量之電器（例如冷氣機、吹風機、電暖器、微波爐…等）
    以一組延長線或在串連多組延長線中使用，容易過負載導致
    高熱引燃附近可燃物引起火災。⑶起火處所發現之大量纏繞
    、彎折之電源導線亦容易造成該處產生焦耳熱蓄積發熱；另
    延長線被堆積雜物壓在下面，亦易致電線内部銅線斷裂產生
    半斷線，造成電流通過過度負載而產生高熱危險。綜合上述
    因素，研判係延長線在經過一連串串接負載、纏繞及彎折之
    不當使用，導致過負載生熱引燃附近之可燃物引起火災。再
    者，過多延長線插座與插頭長時間未完全插上（密合），不
    僅容易異常發熱，更容易造成電氣火花，引燃周邊之塑膠、
    紙張及雜物等易燃物。因此，研判系爭火災之起火原因不排
    除以『電氣因素－過負載』引起火災之可能性較大。綜合上述
    分析，再排除『自燃性物質自燃』、『人為縱火』及『遺留火種』
    之可能後，研判係因延長線使用不當，經串接、纏繞及彎折
    使用與插接後進而導致過負載，造成異常發熱或電氣火花引
    燃附近之塑膠袋、紙張及雜物等可燃物引起火災擴大燃燒釀
    災；起火原因以『電器因素』引起火災之可能性較大」，此有
    消防局108年7月15日火災原因紀錄1份在卷可稽（參見原審
    卷第41頁至第95頁）。足認消防局認為系爭火災，係因延長
    線使用不當，經串接、纏繞及彎折使用與插接後進而導致過
    負載，造成異常發熱或電氣火花引燃附近之塑膠袋、紙張及
    雜物等可燃物引起火災擴大燃燒釀災。復參以消防局乃火災
    原因鑑定之專業機構，上開火災原因紀錄，除記載研判系爭
    火災係因延長線使用不當，經串接、纏繞及彎折使用與插接
    後進而導致過負載，造成異常發熱或電氣火花引燃附近之塑
    膠袋、紙張及雜物等可燃物引起火災擴大燃燒釀災外，並無
    隻言片語提及系爭火災與上訴人所指，因系爭建物二樓、三
    樓窗戶未關、天花板龜裂、有垃圾堆積及積水，而使系爭建
    物一樓有漏水之情形有何關連。上訴人主張因被上訴人管理
    使用系爭建物二、三樓不當，因漏水至一樓致引發系爭火災
    ，難認有據。
  ㈢上訴人雖提出火災後現場及系爭建物二、三樓之照片為證，然該些照片及光碟為火災後上訴人所拍攝之狀況，無法認定系爭建物在火災前之狀況亦為如此，亦難推論被上訴人就系爭建物二、三樓之管理使用有何缺失。又上訴人所提出、攝有電視螢幕畫面之照片1幀，及列印自網際網路之資料3份，充其量分別僅能證明電視新聞曾經報導潮濕，有致插座起火之危險，以及網際網路上曾經有人張貼大雨導致空氣潮濕，如遇房屋漏水、淹水，可能導致電器設備故障、短路引發火災；電線遇水，會引起線路短路，於極短時間內產生高溫起火，導致火災；如電線之管線破損，水可能沿著牆內管線滲出，進而造成插座等線路出口冒水，甚至造成電線走火等資訊。至於系爭火災是否確因上訴人所指、被上訴人對於系爭建物二樓、三樓管理之過失所致？亦無從據以認定。
　㈣上訴人在原審所提出系爭光碟拍攝之影像，經原審當庭勘驗結果，其內容為一疑為泥水師傅之男子在某房屋內解釋及說明，有原審言詞辯論筆錄1份在卷可稽（參見原審卷第190頁）。因該疑為泥水師傅之確實姓名、年籍、有無鑑定之專業，均有不明，自不能僅憑系爭光碟拍攝之內容而為有利或不利上訴人之認定。
　㈤上訴人另主張係因被上訴人未將系爭建物二、三樓之門窗關
    閉致使雨水潑入流至一樓導致系爭火災發生云云，然經本院
    就系爭建物所在區域函詢交通部中央氣象局獲覆，該地區自
    108年6月15日至系爭火災發生均未降雨，此有該局111年6月
    27日中象參字第1110008779號函附逐時氣象資料附卷可憑（
    附在本院卷第135、137頁）。是系爭火災發生7天內既未下
    雨，則縱被上訴人確有門窗未緊閉之情，亦難認系爭火災與
    被上訴人管理使用系爭建物二、三樓有何因果關係。
　㈥上訴人再舉其於火災後所拍攝之光碟及本院函詢消防局獲覆
    ：未至系爭建物二樓灑水或灑水至二樓情形（見本院卷第13
    9頁），欲證明系爭火災為被上訴人疏於管理系爭建物二、
    三樓所致。經本院勘驗上訴人所拍攝光碟內容雖有水自系爭
    建物樓上流下（見本院卷第165頁），然系爭光碟是系爭火
    災發生後所拍攝，此為上訴人所自承在卷（見本院卷第103
    頁），尚難逕認為系爭火災發生前之狀況，且上訴人是在何
    狀況下所為拍攝，亦屬不明；再縱上訴人上開所述為真，亦
    難認與系爭火災之發生具有因果關係。
　㈦上訴人又主張被上訴人之水塔漏水，導致水流至一樓引發系
    爭火災云云。然上訴人所指水塔位在三樓，且上方亦有鐵皮
    加蓋（見本院卷第119頁），實難想像該水塔會漏水，且水
    會由三樓經二樓流至一樓室內，上訴人復未舉證以實其說，
    此部分主張即難認有據。
　㈧綜上所述，本件上訴人主張系爭火災是因被上訴人對系爭建
    物二、三樓管理使用有過失所致，難認有據。　
六、綜上所述，上訴人依侵權行為之法律關係，請求被上訴人應
    連帶給付80萬元，非屬正當，不應准許。從而原審所為上訴
    人敗訴之判決，並無不合。上訴論旨指摘原判決不當，求予
    廢棄改判，為無理由，應駁回其上訴。
七、本件事證已臻明確，兩造其餘之攻擊或防禦方法及所用之證
    據，經本院斟酌後，認為均不足以影響本判決之結果，爰不
    逐一論列，附此敘明。
八、據上論結，本件上訴為無理由，依民事訴訟法第449條第1項
    、第78條，判決如主文。
中　　華　　民　　國　　111 　年　　10　　月　　13　　日
                    民事第三庭  審判長法  官  郭貞秀

                                      法  官  蔡孟珊

                                      法  官  洪挺梧
上為正本係照原本作成。
不得上訴。　　　　　　　　　　　　　　　　　　　
中　　華　　民　　國　　111 　年　　10　　月　　13　　日

                                      書記官  蔡曉卿
　　　　　　　　　　　　　　
附表
編號       損  害 所受損害之數額 1 支付房屋租金之損害           50,000元 2 營業損失之損害        1,000,000元 3 床墊24床毀損之損害          200,000元 4 鋁門窗毀損之損害           48,000元 5 床架毀損之損害           29,000元 6 畫作毀損之損害          120,000元 7 記憶卡毀損之損害          500,000元 8 古董毀損之損害        1,000,000元